---
title: "Graphiques et stats desc après UQR"
output: html_document
date: "2026-03-06"
---

```{r}
---
title: "UQR 2"
output: html_document
date: "2026-01-25"
---

```{r}

# --- CODE DE PRÉPARATION DES DONNÉES POUR RENDRE LE SCRIPT INDÉPENDANT ---

# Charger les packages nécessaires
library(haven)
library(dplyr)
library(stringr)
library(purrr)
library(forcats)

# Charger les données directement depuis le fichier DTA
data <- read_dta("eu-lfs 2023 sample.dta")

# Créer data_modifiable (équivalent au premier script)
data_modifiable <- data

# Transformer les variables en facteurs et gérer les "Not available"
factor_vars <- c("refmonth", "hhtype", "ageresid", "hhlink", "wkstat", "absreas", 
                 "empstat", "numjob", "seekwork", "wantwork", "actmetne", "wishmore",
                 "avaireas", "ilostat", "homework", "stapro", "isco08_3d", "eseg_2d",
                 "ftpt", "temp", "tempdur", "tempreas", "tempagcy", "ftptreas",
                 "varitime", "lookoj", "hwwish", "needcare")

for (var in factor_vars) {
  if (var %in% names(data_modifiable)) {
    data_modifiable <- data_modifiable %>%
      mutate(!!sym(var) := as_factor(!!sym(var)),
             !!sym(var) := na_if(!!sym(var), "Not available"))
  }
}

# Transformer la variable sexe (1=homme, 2=femme) en indicatrice (1=femme, 0=homme)
if ("sex" %in% names(data_modifiable)) {
  data_modifiable <- data_modifiable %>%
    mutate(
      sex = case_when(
        sex == 1 ~ 0,    # Homme
        sex == 2 ~ 1,    # Femme
        TRUE ~ NA_real_
      )
    )
}

# Renommer les colonnes avec leurs labels (comme dans le premier script)
labels <- sapply(data_modifiable, function(x) attr(x, "label"))
labels[sapply(labels, is.null) | labels == ""] <- names(data_modifiable)[sapply(labels, is.null) | labels == ""]
names(data_modifiable) <- labels

# Rendre les noms uniques au cas où
names(data_modifiable) <- make.unique(names(data_modifiable), sep = ".")

# Vérification rapide
cat("Dimensions de data_modifiable:", dim(data_modifiable), "\n")
cat("Variables clés disponibles:\n")
cat("  - Being in employment:", "Being in employment" %in% names(data_modifiable), "\n")
cat("  - Number of hours usually worked, main job:", "Number of hours usually worked, main job" %in% names(data_modifiable), "\n")
cat("  - Yearly weighting factor:", "Yearly weighting factor" %in% names(data_modifiable), "\n")
cat("  - Age in completed years:", "Age in completed years" %in% names(data_modifiable), "\n")
cat("  - Year of survey:", "Year of survey" %in% names(data_modifiable), "\n")
cat("  - Country of residence:", "Country of residence" %in% names(data_modifiable), "\n")
cat("  - Highest level of education (ISCED-11, 3 levels):", "Highest level of education (ISCED-11, 3 levels)" %in% names(data_modifiable), "\n")
cat("  - Economic activity, main job, 2008 onwards (NACE Rev 2, 1 digit):", "Economic activity, main job, 2008 onwards (NACE Rev 2, 1 digit)" %in% names(data_modifiable), "\n")
cat("  - Permanency of main job:", "Permanency of main job" %in% names(data_modifiable), "\n")
cat("  - Full- or part-time, main job (self-defined):", "Full- or part-time, main job (self-defined)" %in% names(data_modifiable), "\n")

# Vérifier comment est codée la variable "Being in employment"
cat("\nCodage de 'Being in employment':\n")
if ("Being in employment" %in% names(data_modifiable)) {
  print(table(data_modifiable$`Being in employment`, useNA = "always"))
}

# --- FIN DU CODE DE PRÉPARATION ---
```


```{r}
# Charger ggplot2 en plus de vos packages existants
library(ggplot2)
library(dplyr)


# 1. Préparation des données et calcul des moyennes
df_plot <- data_modifiable %>%
  # Garder uniquement les lignes avec des valeurs valides pour les heures, l'année, le pays et les poids
  filter(
    # --- AJOUT DU FILTRE POUR NE GARDER QUE LES PERSONNES EN EMPLOI ---
    `Being in employment` == "Employed",
    
    !is.na(`Number of hours usually worked, main job`),
    !is.na(`Yearly weighting factor`),
    !is.na(`Year of survey`),
    !is.na(`Country of residence`),
    # Exclure les valeurs non applicables ou aberrantes (0 et 99)
    `Number of hours usually worked, main job` < 96,
    `Number of hours usually worked, main job` > 0
  )

# Calcul de la moyenne par pays et par année
df_country <- df_plot %>%
  group_by(`Country of residence`, `Year of survey`) %>%
  summarise(
    avg_hours = weighted.mean(`Number of hours usually worked, main job`, w = `Yearly weighting factor`, na.rm = TRUE),
    .groups = "drop"
  )

# Calcul de la moyenne globale de l'UE par année
df_eu <- df_plot %>%
  group_by(`Year of survey`) %>%
  summarise(
    avg_hours = weighted.mean(`Number of hours usually worked, main job`, w = `Yearly weighting factor`, na.rm = TRUE),
    .groups = "drop"
  )

# 2. Création du graphique avec ggplot2
p = ggplot() +
  # Courbes individuelles par pays (grises, sans légende)
  geom_line(
    data = df_country, 
    aes(x = `Year of survey`, y = avg_hours, group = `Country of residence`), 
    color = "grey75", 
    alpha = 0.6, 
    linewidth = 0.8
  ) +
  # Courbe moyenne de l'UE (bleue, mise en valeur)
  geom_line(
    data = df_eu, 
    aes(x = `Year of survey`, y = avg_hours), 
    color = "#000000", # Bleu de l'Union Européenne
    linewidth = 1.5
  ) +
  # Ajout de points sur la courbe de l'UE pour marquer les années
  geom_point(
    data = df_eu, 
    aes(x = `Year of survey`, y = avg_hours), 
    color = "#000000", 
    size = 2.5
  ) +
  # Esthétique et habillage du graphique
  theme_minimal(base_size = 14) +
  labs(
    title = "Évolution du temps de travail hebdomadaire habituel",
    subtitle = "Moyenne de l'Union Européenne (en noir) par rapport aux pays individuels (en gris)\nPopulation : Personnes en emploi uniquement",
    x = "Année d'enquête",
    y = "Heures de travail moyennes (emploi principal)",
    caption = "Source : Microdonnées EU-LFS"
  ) +
  coord_cartesian(ylim = c(30, 45)) + 
  theme(
    plot.title = element_text(face = "bold", size = 16),
    plot.subtitle = element_text(color = "grey30", margin = margin(b = 15)),
    axis.title.x = element_text(margin = margin(t = 10)),
    axis.title.y = element_text(margin = margin(r = 10)),
    panel.grid.minor = element_blank() # Enlever les petites lignes de la grille pour plus de clarté
  )

print(p)
ggsave("evolution_moyen_temps_usuel_courbes_pays.png",
       plot = p,
       width = 10,      # largeur en pouces
       height = 6,     # hauteur en pouces
       dpi = 300,      # résolution élevée
       bg = "white")   # fond blanc

```





```{r}
# Charger les packages
library(ggplot2)
library(dplyr)
install.packages("Hmisc")
library(Hmisc) 

# 1. Préparation des données (Identique pour les deux graphiques)
df_plot <- data_modifiable %>%
  filter(
    # On garde uniquement les personnes en emploi
    `Being in employment` == "Employed",
    !is.na(`Number of hours usually worked, main job`),
    !is.na(`Yearly weighting factor`),
    !is.na(`Year of survey`),
    !is.na(`Country of residence`),
    # Exclure les valeurs non applicables (0) ou aberrantes (99)
    `Number of hours usually worked, main job` < 97,
    `Number of hours usually worked, main job` > 0
  )

# ==========================================
# PARTIE 1 : ÉVOLUTION DU 1ER DÉCILE (D1)
# ==========================================

# Calcul du D1 (0.1) par pays et par année
df_country_d1 <- df_plot %>%
  group_by(`Country of residence`, `Year of survey`) %>%
  summarise(
    decile_1 = wtd.quantile(
      `Number of hours usually worked, main job`, 
      weights = `Yearly weighting factor`, 
      probs = 0.1, 
      na.rm = TRUE
    ),
    .groups = "drop"
  )

# Calcul du D1 (0.1) global pour l'UE
df_eu_d1 <- df_plot %>%
  group_by(`Year of survey`) %>%
  summarise(
    decile_1 = wtd.quantile(
      `Number of hours usually worked, main job`, 
      weights = `Yearly weighting factor`, 
      probs = 0.1, 
      na.rm = TRUE
    ),
    .groups = "drop"
  )

# Graphique pour le 1er décile
graph_d1 <- ggplot() +
  geom_line(data = df_country_d1, aes(x = `Year of survey`, y = decile_1, group = `Country of residence`), color = "grey75", alpha = 0.6, linewidth = 0.8) +
  geom_line(data = df_eu_d1, aes(x = `Year of survey`, y = decile_1), color = "#003399", linewidth = 1.5) +
  geom_point(data = df_eu_d1, aes(x = `Year of survey`, y = decile_1), color = "#003399", size = 2.5) +
  theme_minimal(base_size = 14) +
  labs(
    title = "Évolution du 1er décile (D1) du temps de travail",
    subtitle = "Les 10% des travailleurs effectuant le moins d'heures (UE en bleu, pays en gris)",
    x = "Année d'enquête",
    y = "Heures de travail (1er décile)",
    caption = "Source : Microdonnées EU-LFS"
  ) +
  # L'axe Y est adapté car le D1 est souvent très bas (ex: temps partiel de 8 à 20h)
  coord_cartesian(ylim = c(5, 45)) + 
  theme(
    plot.title = element_text(face = "bold", size = 16),
    plot.subtitle = element_text(color = "grey30", margin = margin(b = 15)),
    panel.grid.minor = element_blank()
  )

print(graph_d1)
ggsave("evolution_d1_temps_usuel_courbes_pays.png",
       plot = graph_d1,
       width = 10,      # largeur en pouces
       height = 6,     # hauteur en pouces
       dpi = 300,      # résolution élevée
       bg = "white")   # fond blanc
```


```{r}
# ==========================================
# PARTIE 2 : ÉVOLUTION DU DERNIER DÉCILE (D9)
# ==========================================

# Calcul du D9 (0.9) par pays et par année
df_country_d9 <- df_plot %>%
  group_by(`Country of residence`, `Year of survey`) %>%
  summarise(
    decile_9 = wtd.quantile(
      `Number of hours usually worked, main job`, 
      weights = `Yearly weighting factor`, 
      probs = 0.9, 
      na.rm = TRUE
    ),
    .groups = "drop"
  )

# Calcul du D9 (0.9) global pour l'UE
df_eu_d9 <- df_plot %>%
  group_by(`Year of survey`) %>%
  summarise(
    decile_9 = wtd.quantile(
      `Number of hours usually worked, main job`, 
      weights = `Yearly weighting factor`, 
      probs = 0.9, 
      na.rm = TRUE
    ),
    .groups = "drop"
  )

# Graphique pour le 9ème décile
graph_d9 <- ggplot() +
  geom_line(data = df_country_d9, aes(x = `Year of survey`, y = decile_9, group = `Country of residence`), color = "grey75", alpha = 0.6, linewidth = 0.8) +
  geom_line(data = df_eu_d9, aes(x = `Year of survey`, y = decile_9), color = "#990000", linewidth = 1.5) + # Mis en rouge sombre pour différencier du D1
  geom_point(data = df_eu_d9, aes(x = `Year of survey`, y = decile_9), color = "#990000", size = 2.5) +
  theme_minimal(base_size = 14) +
  labs(
    title = "Évolution du 9ème décile (D9) du temps de travail",
    subtitle = "Les 10% des travailleurs effectuant le plus d'heures (UE en rouge, pays en gris)",
    x = "Année d'enquête",
    y = "Heures de travail (9ème décile)",
    caption = "Source : Microdonnées EU-LFS"
  ) +
  # L'axe Y est adapté car le D9 est très élevé (ex: 40 à 60h)
  coord_cartesian(ylim = c(40, 60)) + 
  theme(
    plot.title = element_text(face = "bold", size = 16),
    plot.subtitle = element_text(color = "grey30", margin = margin(b = 15)),
    panel.grid.minor = element_blank()
  )

print(graph_d9)
ggsave("evolution_d9_temps_usuel_courbes_pays.png",
       plot = graph_d9,
       width = 10,      # largeur en pouces
       height = 6,     # hauteur en pouces
       dpi = 300,      # résolution élevée
       bg = "white")   # fond blanc
```



```{r}
# Charger les packages (Hmisc est toujours requis pour wtd.quantile)
library(ggplot2)
library(dplyr)
library(Hmisc)

# 1. Préparation des données 
df_plot <- data_modifiable %>%
  filter(
    `Being in employment` == "Employed",
    !is.na(`Number of hours usually worked, main job`),
    !is.na(`Yearly weighting factor`),
    !is.na(`Year of survey`),
    !is.na(`Country of residence`),
    `Number of hours usually worked, main job` < 97,
    `Number of hours usually worked, main job` > 0
  )

# 2. Calcul de l'écart inter-décile (D9 - D1) par pays et par année
df_country_ecart <- df_plot %>%
  group_by(`Country of residence`, `Year of survey`) %>%
  summarise(
    decile_1 = wtd.quantile(`Number of hours usually worked, main job`, weights = `Yearly weighting factor`, probs = 0.1, na.rm = TRUE),
    decile_9 = wtd.quantile(`Number of hours usually worked, main job`, weights = `Yearly weighting factor`, probs = 0.9, na.rm = TRUE),
    # Calcul de l'écart
    ecart_interdecile = decile_9 - decile_1,
    .groups = "drop"
  )

# 3. Calcul de l'écart inter-décile (D9 - D1) global pour l'UE
df_eu_ecart <- df_plot %>%
  group_by(`Year of survey`) %>%
  summarise(
    decile_1 = wtd.quantile(`Number of hours usually worked, main job`, weights = `Yearly weighting factor`, probs = 0.1, na.rm = TRUE),
    decile_9 = wtd.quantile(`Number of hours usually worked, main job`, weights = `Yearly weighting factor`, probs = 0.9, na.rm = TRUE),
    # Calcul de l'écart
    ecart_interdecile = decile_9 - decile_1,
    .groups = "drop"
  )

# 4. Création du graphique avec ggplot2
graph_d9_d1 = ggplot() +
  # Courbes individuelles par pays (grises, sans légende)
  geom_line(
    data = df_country_ecart, 
    aes(x = `Year of survey`, y = ecart_interdecile, group = `Country of residence`), 
    color = "grey75", 
    alpha = 0.6, 
    linewidth = 0.8
  ) +
  # Courbe de l'écart inter-décile de l'UE (vert, mise en valeur)
  geom_line(
    data = df_eu_ecart, 
    aes(x = `Year of survey`, y = ecart_interdecile), 
    color = "#1B9E77", # Vert 
    linewidth = 1.5
  ) +
  # Ajout de points sur la courbe de l'UE
  geom_point(
    data = df_eu_ecart, 
    aes(x = `Year of survey`, y = ecart_interdecile), 
    color = "#1B9E77", 
    size = 2.5
  ) +
  # Esthétique et habillage du graphique
  theme_minimal(base_size = 14) +
  labs(
    title = "Évolution des inégalités de temps de travail (Écart D9 - D1)",
    subtitle = "Différence en heures entre les 10% travaillant le plus et les 10% travaillant le moins\n(Moyenne UE en vert, pays individuels en gris)",
    x = "Année d'enquête",
    y = "Écart inter-décile (heures)",
    caption = "Source : Microdonnées EU-LFS"
  ) +
  # L'axe Y est adapté à une différence (par exemple 45h - 15h = 30h d'écart)
  coord_cartesian(ylim = c(0, 40)) + 
  theme(
    plot.title = element_text(face = "bold", size = 16),
    plot.subtitle = element_text(color = "grey30", margin = margin(b = 15)),
    axis.title.x = element_text(margin = margin(t = 10)),
    axis.title.y = element_text(margin = margin(r = 10)),
    panel.grid.minor = element_blank()
  )

print(graph_d9_d1)
ggsave("evolution_ecart_D9-D1_temps_usuel_courbes_pays.png",
       plot = graph_d9_d1,
       width = 10,      # largeur en pouces
       height = 6,     # hauteur en pouces
       dpi = 300,      # résolution élevée
       bg = "white")   # fond blanc
```


```{r}
library(haven)

# On s'assure que la colonne est bien convertie en facteur utilisant ses labels
data_modifiable$`Country of residence` <- as_factor(data_modifiable$`Country of residence`)

# Pour vérifier que cela a marché et voir les noms des pays :
unique(data_modifiable$`Country of residence`)


# Charger les packages nécessaires
library(ggplot2)
library(dplyr)
library(haven)
library(Hmisc)

# 1. Mise à jour des labels et préparation des données
# On s'assure d'avoir les noms de pays en texte pour l'affichage
data_modifiable$`Country of residence` <- as_factor(data_modifiable$`Country of residence`)

df_plot <- data_modifiable %>%
  filter(
    `Being in employment` == "Employed" | `Being in employment` == 1, # Sécurité au cas où ce soit un chiffre ou un texte
    !is.na(`Number of hours usually worked, main job`),
    !is.na(`Yearly weighting factor`),
    !is.na(`Year of survey`),
    !is.na(`Country of residence`),
    `Number of hours usually worked, main job` < 97,
    `Number of hours usually worked, main job` > 0
  )

# 2. Calcul du D1 et du D9 par pays et par année
df_country_deciles <- df_plot %>%
  group_by(`Country of residence`, `Year of survey`) %>%
  summarise(
    decile_1 = wtd.quantile(`Number of hours usually worked, main job`, weights = `Yearly weighting factor`, probs = 0.1, na.rm = TRUE),
    decile_9 = wtd.quantile(`Number of hours usually worked, main job`, weights = `Yearly weighting factor`, probs = 0.9, na.rm = TRUE),
    .groups = "drop"
  )

# 3. Création du graphique en grille (Facet Wrap)
tableau_par_pays_ecart = ggplot(data = df_country_deciles, aes(x = `Year of survey`)) +
  # Courbe du D9 (en rouge)
  geom_line(aes(y = decile_9), color = "#CC0000", linewidth = 0.8) +
  # Courbe du D1 (en bleu)
  geom_line(aes(y = decile_1), color = "#003399", linewidth = 0.8) +
  
  # Création de la grille de 5 colonnes et 6 lignes
  facet_wrap(~ `Country of residence`, ncol = 5, nrow = 6) +
  
  # Esthétique optimisée pour prendre peu de place
  theme_minimal(base_size = 10) +
  labs(
    title = "Évolution des déciles de temps de travail par pays",
    subtitle = "D9 (rouge) et D1 (bleu)",
    x = NULL, # Enlever le titre de l'axe X pour gagner de l'espace vertical
    y = "Heures de travail"
  ) +
  # Fixer les limites pour que tous les graphiques aient la même échelle
  coord_cartesian(ylim = c(10, 65)) + 
  
  # Ajustement des textes pour que tout rentre sans se chevaucher
  theme(
    strip.text = element_text(face = "bold", size = 8, margin = margin(b = 2, t = 2)), # Titres des pays
    axis.text.x = element_text(angle = 45, hjust = 1, size = 6), # Tourner les années pour éviter qu'elles se touchent
    axis.text.y = element_text(size = 7),
    panel.spacing.x = unit(0.5, "lines"), # Réduire l'espacement horizontal entre les petits graphiques
    panel.spacing.y = unit(0.3, "lines"), # Réduire l'espacement vertical
    plot.title = element_text(face = "bold", size = 14),
    panel.grid.minor = element_blank()
  )

print(tableau_par_pays_ecart)

ggsave("tableau__courbes_par_pays_ecart_D9-D1_temps_usuel.png",
       plot = tableau_par_pays_ecart,
       width = 7,      # largeur en pouces
       height = 6,     # hauteur en pouces
       dpi = 300,      # résolution élevée
       bg = "white")   # fond blanc
```

```{r}
# Charger les packages nécessaires
library(dplyr)
library(Hmisc)

# 1. Calcul des déciles (en utilisant le df_plot déjà filtré pour les personnes en emploi)
df_deciles_output <- df_plot %>%
  group_by(`Country of residence`, `Year of survey`) %>%
  summarise(
    D1 = wtd.quantile(
      `Number of hours usually worked, main job`, 
      weights = `Yearly weighting factor`, 
      probs = 0.1, 
      na.rm = TRUE
    ),
    D9 = wtd.quantile(
      `Number of hours usually worked, main job`, 
      weights = `Yearly weighting factor`, 
      probs = 0.9, 
      na.rm = TRUE
    ),
    .groups = "drop"
  ) %>%
  # Trier pour que ce soit bien ordonné par pays puis par année
  arrange(`Country of residence`, `Year of survey`)

# ---------------------------------------------------------
# OPTION 1 : Afficher tout le résultat dans la console R 
# (pratique pour faire un simple copier-coller vers moi)
# ---------------------------------------------------------
print(df_deciles_output, n = Inf)

# ---------------------------------------------------------
# OPTION 2 : Exporter les résultats dans un fichier CSV
# (Il s'enregistrera dans votre dossier de travail actuel)
# ---------------------------------------------------------
write.csv(df_deciles_output, "deciles_par_pays_annee.csv", row.names = FALSE)
```


